【裁判字號】    90,易,643
【裁判日期】    901231
【裁判案由】    竊盜
【裁判全文】
臺灣基隆地方法院刑事判決                            九十年度易字第六四三號
    公  訴  人  臺灣基隆地方法院檢察署檢察官
    被      告  丙○○
右列被告因偽造文書等案件，經檢察官提起公訴（九十年度偵字第四三七九號），本
院判決如左：
    主  文
丙○○行使偽造私文書，足以生損害於公眾及他人，處有期徒刑陸月。如易科罰金，
以佰元折算壹日。緩刑年。
扣案偽造之乙○○印章壹枚，台北區監理所基隆監理站掌管之車號ＬＤＮ─九六二號
重型機車「汽（機）車過戶申請登記書」中偽造之乙○○署押及印文各壹枚均沒收。
    事  實
一、丙○○住基隆市○○路二十一號二樓，渠曾於八十八年間起，至九十年年中，在
    住處樓下即基隆市○○路二十一號乙○○所開設之鐵工廠內工作。丙○○於九十
    年八月下旬，在上址鐵工廠前路邊，拾獲乙○○所有，遭不詳人士竊取後所棄置
    之乙○○國民身分證一枚、車號ＬＤＮ─九六二號重型機車行車執照一枚與該輛
    機車之保險證一枚後，竟意圖為自己不法之所有，侵吞入己。丙○○侵吞上開證
    件後，認為乙○○所有之車號ＬＤＮ─九六二號重型機車，停放在渠上址住處樓
    下，而渠又持有乙○○之國民身分證及該機車之行車執照、保險證，可供渠竊取
    該機車後變賣予不知情之機車行，得款供己花用，即意圖為自己不法之所有，於
    九十年九月五日凌晨二時許，在基隆市○○路二十一號鐵工廠前，趁乙○○不在
    場而機車鑰匙又未取下之際，竊取乙○○所有之車號ＬＤＮ─九六二號重型機車
    。丙○○竊得該機車後，於同日十時許，至基隆市○○路安瀾橋派出所附近某刻
    印店內，委請不知情之店員偽刻乙○○之印章，再於同日十二時許，騎乘該竊得
    之機車至基隆市○○路二六四巷二十六號丁○○所經營之「新威信機車行」，丙○○向丁○○詐稱該機車係其阿姨乙○○委託出售，並交付乙○○之國民身分證
    、上開機車之鑰匙、行車執照、保險證與偽刻之乙○○印章予丁○○，致丁○○
    陷於錯誤，誤認該機車確係乙○○委託丙○○出售，丙○○有合法代為處分之權
    源，而同意以新台幣（以下同）一萬八千元買受，並當場交付價款予丙○○，丙○○復委請不知情之丁○○代為辦理該輛機車之過戶事宜，丁○○因購得機車後
    ，即直接轉售其在基隆市○○路一七四號經營「源泰機車行」之姊夫甲○○，丁○○乃將丙○○所交付之上開證件與印章，於同日下午轉交專門代辦汽機車過戶
    之「張小姐」，由不知情之「張小姐」持往台北區監理所基隆監理站，辦理該機
    車過戶事宜，並在「汽（機）車過戶申請登記書」上偽簽乙○○之署押，蓋用偽
    造之乙○○印章，偽造乙○○印文一枚，偽以乙○○名義申請將上開機車過戶至
    「源泰機車行」名下，再將載有此等不實事項之「汽（機）車過戶申請登記書」
    持向台北區監理所基隆監理站不知情之公務員辦理過戶手續，使不知情之監理站
    承辦公務員，將此不實之事項登載在職務上所掌之公文書上，並據以核發車號Ｌ
    ＤＮ〡九六二號重型機車車主為「源泰機車行」之機器腳踏車行車執照一枚，足
    生損害於乙○○及監理機關對於機車車籍行政管理之正確性。嗣因乙○○報警，
    警員查悉上開機車業已過戶在「源泰機車行」名下，而於九十年九月二十五日下
    午四時三十分左右，在基隆市○○路一七四號「源泰機車行」內扣得車號ＬＤＮ
    ─九六二號重型機車一輛、該機車之機器腳踏車行車執照一枚、保險證一枚及保
    險權益轉移批單一紙，並在基隆市○○路二六四巷二十六號丁○○之「新威信機
    車行」內，扣得乙○○之國民身分證一枚、丙○○偽刻之乙○○印章乙枚。
二、案經基隆市警察局第二分局報告臺灣基隆地方法院檢察官偵查起訴
    理  由
一、右開事實，業據被告丙○○在本院審理中自白不諱，並經證人乙○○、丁○○、
    甲○○證述屬實，且有車號ＬＤＮ─九六二號重型機車一輛、該機車之機器腳踏
    車行車執照一枚、保險證一枚、保險權益轉移批單一紙、乙○○之國民身分證一
    枚、丙○○偽刻之乙○○印章乙枚等物扣案可佐，復有「車輛竊盜、車牌失竊資
    料個別查詢報表─查詢車輛認可資料」、車號ＬＤＮ─九六二號重型機車「汽（
    機）車過戶申請登記書」影本各一紙附卷可稽。足認被告之自白與事實相符。被
    告罪證明確，犯行洵堪認定，自應依法論科。
二、核被告丙○○拾獲乙○○為不詳人士所竊之國民身分證、機器腳踏車行車執照與
    保險證後，侵吞入己，復竊取乙○○之重型機車，偽刻乙○○印章，向丁○○詐
    稱係乙○○委託渠出售，利用不知情之丁○○、「張小姐」偽填「汽（機）車過
    戶申請登記書」，偽簽乙○○署押，偽造乙○○印文，持內容不實之「汽（機）
    車過戶申請登記書」向台北區監理所基隆監理站不知情之公務員辦理過戶手續，
    使不知情之監理站承辦公務員，將此不實之事項登載在職務上所掌之公文書上，
    並據以核發車主為「源泰機車行」之機器腳踏車行車執照一枚，足生損害於乙○○及監理機關對於機車車籍行政管理之正確性等行為，係犯刑法第三百三十七條
    之意圖為自己不法之所有，而侵占其他離本人所持有之物罪、刑法第三百二十條
    第一項之竊盜罪、刑法第二百十六條、第二百十條之行使偽造私文書罪、刑法第
    二百十四條之使公務員登載不實罪、刑法第三百三十九條第一項之詐欺取財罪。
    被告偽造乙○○之印章、印文及署押，均屬偽造私文書之階段行為，被告偽造私
    文書後復持以行使，渠偽造之低度行為，亦為行使之高度行為所吸收，均不另論
    罪。公訴人認為被告所為亦犯有刑法第二百十七條之罪，容有違誤。被告利用不
    知情之丁○○、「張小姐」偽造乙○○之印文、署押，偽造「汽（機）車過戶申
    請登記書」，持以行使向監理機關辦理不實之過戶手續，使監理機關不知情之承
    辦公務員於所掌公文書上為不實之登記，係間接正犯。被告所犯上開意圖為自己
    不法之所有而侵占其他離本人所持有之物罪、竊盜罪、行使偽造私文書罪、使公
    務員登載不實罪、詐欺取財罪間，有方法結果之牽連關係，為牽連犯，應依刑法
    第五十五條之規定從一重之行使偽造私文書罪處斷。公訴意旨雖以乙○○之國民
    身分證、機車行車執照、保險證均為被告所竊取，非被告所拾得，而認被告此部
    分亦涉有竊盜罪嫌，然查，證人乙○○供稱上開證件係於九十年八月下旬，連同
    機車鑰匙與皮包在其鐵工廠內一併遭不詳人士竊取，如確係被告所為，被告斯時
    即可順便將停放在鐵工廠前乙○○之機車竊走，何必等待同年九月五日始下手竊
    取機車，被告應無竊取乙○○上開證件之行為，被告所為應係犯意圖為自己不法
    之所有而侵占其他離本人所持有之物罪，此部分雖與被告所犯行使偽造私文書部
    分均未據公訴人起訴，但因此兩部分與被告所犯之其他有罪部分，有裁判上一罪
    之牽連犯關係，已如上述，基於審判不可分法則，本院自得併予審理。又公訴人
    於此所指被告竊盜部分，與被告其餘所犯竊盜罪部分，公訴人認為有裁判上一罪
    之連續犯關係，固不另為無罪之諭知。爰審酌被告犯罪之動機、目的、手段、智
    識程度，平日素行尚可，因貪圖不法財物而觸犯法紀，目前在部隊服兵役中，且
    已與被害人乙○○達成民事上和解，犯罪後坦承犯行態度良好等一切情狀，量處
    如主文所示之刑，並諭知易科罰金之折算標準，以示懲儆。復依卷附台灣高等法
    院被告全國前案紀錄表所示，被告前未曾受有期徒刑以上刑之宣告，渠因一時失
    慮，偶罹刑典，經此論罪科刑教訓，當知所警惕而無再犯之虞，本院綜核各情認
    對渠刑之宣告，以暫不執行為適當，併依法宣告緩刑三年，以啟自新。扣案之車
    號ＬＤＮ─九六二號重型機車一輛、該機車之機器腳踏車行車執照一枚、保險證
    一枚及保險權益轉移批單一紙，均係不知情之現在占有人即經營「源泰機車行」
    之甲○○，善意向販賣機車之商人即經營「新威信機車行」之丁○○買得該機車
    後，因而取得之物，依民法第九百五十條之規定，甲○○合法取得該機車之所有
    權，則上開機車與機器腳踏車行車執照、保險證、保險權益轉移批單等物均屬甲○○合法所有，自不得宣告沒收。扣案之乙○○國民身分證一枚，係被害人乙○○所有，亦不得宣告沒收。扣案偽造之乙○○印章一枚及台北區監理所基隆監理
    站所掌管之車號ＬＤＮ─九六二號重型機車「汽（機）車過戶申請登記書」中偽
    造之乙○○署押及印文各一枚，雖未扣案，但無證據足以證明已經滅失，均不問
    屬於被告與否，應依刑法第二百十九條之規定宣告沒收之。
據上論斷，應依刑事訴訟法第二百九十九條第一項前段，刑法第二百十條、第二百十
四條、第二百十六條、第二百十九條、第三百二十條第一項、第三百三十七條、第三
百三十九條第一項、第五十五條、第四十一條第一項、第七十四條第一款，罰金罰鍰
提高標準條例第二條前段，判決如主文。
本案經檢察官林明志到庭執行職務
中      華      民      國     九十     年     十二     月    三十一    日
                                  臺灣基隆地方法院刑事第三庭
                                        法  官    王  福  康
右正本證明與原本無異。
對於本件判決如有不服，應於收受送達後十日內，向本院提出上訴書狀，上訴於臺灣
高等法院，並按他造當事人之人數附具繕本。
                                        書記官    方  淑  真
中      華      民      國    九十一    年      一      月      三      日
附錄論罪法條
刑法第二百十條：
偽造、變造私文書，足以生損害於公眾或他人者，處五年以下有期徒刑。
刑法第二百十四條：
明知為不實之事項，而使公務員登載於職務上所掌之公文書，足以生損害於公眾或他
人者，處三年以下有期徒刑、拘役或五百元以下罰金。
刑法第二百十六條：
行使第二百十條至第二百十五條之文書者，依偽造、變造文書或登載不實事項或使登
載不實事項之規定處斷。
刑法第三百二十條第一項：
意圖為自己或第三人不法之所有，而竊取他人之動產者，為竊盜罪，處五年以下有期
徒刑、拘役或五百元以下罰金。
刑法第三百三十七條：
意圖為自己或第三人不法之所有，而侵占遺失物、漂流物或其他離本人所持有之物者
，處五百元以下罰金。
刑法第三百三十九條第一項：
意圖為自己或第三人不法之所有，以詐術使人將本人或第三人之物交付者，處五年以
下有期徒刑、拘役或科或併科一千元以下罰金。


司法院資訊處製作；財團法人民間司法改革基金會備份。
